臺灣高等法院刑事裁定　　　　　　　　　　　　　九十年度聲再更(一)字第二四號
　　再審聲請人
　　即受判決人　甲○○
右列聲請人因妨害自由案件，對於本院八十八年度上訴字第四三八六號中華民國八十
九年五月十九日確定判決（臺灣桃園地方法院八十七年度訴字第二００號，臺灣桃園
地方法院檢察署八十六年度偵字第一五九０一號），聲請再審，本院裁定如左：
    主  文
聲請人關於剝奪他人行動自由部分再審之聲請駁回。
    理  由
一、按送達文書，除刑事訴訟法第一編第六章有特別規定外，準用民事訴訟法之規定
    ，刑事訴訟法第五十五條第一項、第六十二條定有明文。而依民事訴訟法第一百
    三十八條規定送達不能依前二條規定為之者，得將文書寄存送達地之自治或警察
    機關，並作送達通知書，黏貼於應受送達人之住、居所、事務所或營業所門首，
    以為送達。本件受判決人甲○○於本院前審即八十八年上訴字第四三八六號妨害
    自由等案審理中，其戶籍即一直設於南投縣鹿谷鄉○○路一七四之三號，此有法
    務部戶役政連線作業系統基本資料二份在卷可稽，本院前審曾於八十九年六月十
    二日送達判決書正本至臺灣新竹監獄，經該監獄以被告甲○○業於八十九年五月
    二十六日期滿出監為由退回，有臺灣新竹監獄簡覆表在卷（本院前審卷第一００
    頁）。嗣本院前審乃改向被告甲○○之戶籍所在地即南投縣鹿谷鄉○○路一七四
    之三號送達，雖送達人林木渠於送達判決正本時，於送達證書上填記「住所不定
    」而將判決正本寄存於南投縣竹山分局竹山派出所以為送達，而該受送達人為被
    告之送達證書，送達方法欄共分五項，其第五項乃有關寄存送達之記載，該項第
    一格明確記載法定寄存送達之原因；第二格記載已將該判決正本寄存於警察機關
    ；第三格記載「並作送達通知書，粘貼於應受送人門首，以為送達」，該項第一
    格再細分為「未獲會晤本人亦無受領文書之同居人或受僱人」及「應受送達之本
    人，或同居人、或受僱人，無法律上之理由，拒絕受領，並有難達留置情事」二
    項，本件送達人並未在該方格內劃一「ˇ」記號。惟查送達證書上確已蓋上南投
    縣警察局竹山分局竹山派出所收受章。有送達證書在卷可稽（原審卷第一０一頁
    ）。又查受判決人甲○○於民國九十年六月二十八日檢察官訊問時，已供明：「
    我從八十九年五月二十六日回家（即出監），就一直住在鹿谷（按指南投縣鹿谷
    鄉○○路一七四之三號其住所），當時法官問我會住哪裡，我說桃園莊敬路的房
    子已被查封，我會回去鹿谷，法官就對我說那你就回鹿谷不要離開，我會把判決
    送到鹿谷」、「對於高院判決正本送達我無意見」等語（本院九十年度聲再字第
    三七四號卷第七頁訊問筆錄影本），另證人即負責該次寄存送達之林木渠於本院
    九十年度聲再字第三七四號九十年十月十九日調查時亦證稱其伊有將本件送達通
    知書貼在受判決人上開住所門首，並將判決書送至竹林派出所以為送達等語（見
    本院九十年度聲再字第三七四號第四十三頁）。足見本院前審判決正本已以寄存
    送達方式合法送達於聲請人及受判決人甲○○收受。是故聲請人於本件再審聲請
    狀主張其未接獲判決正本即被移送執行，本案未確定云云，顯不足採，合先敘明
    。
二、本件聲請意旨略以：因聲請人發現確實之新證據足認受有罪判決人，應受無罪或
    免刑之判決，依本案被害人所憑之證─鑑定─通譯已證明有虛偽之處，亦證明聲
    請人被誣告。因於八十六年九月二十一日珠寶公司失竊，所採取之指紋，於案發
    兩年後，經聲請人狀請監察院檢察署審查鑑定結果，為趙培廷所有，有監察院所
    發回文可證，其刑事案件追查有不實之處於失竊時即應有比對指紋之結果，何以
    兩年後經監察院追問，方有比對結果，且案發現場所採十七枚指紋中，均由破門
    處所採得，珠寶公司失竊之證據，是由破門而入，於破門處取得之證據，卻無法
    將竊賊繩之於法，故導致牽引後遺症之所生。本件妨害自由罪，實有甚多違背法
    定之處，即檢察官執行指揮書八十九年執乙字第三一六二號，妨害自由二月、傷
    害二月、又妨害自由八月，應執行十月。依刑法第五十五條，一行為而觸犯數罪
    名或犯一罪而其方法或結果之行為犯他罪名者，從一重處斷。又刑法第五十六條
    ，連續數行為而犯同一之罪名者，應以一罪論。就本件妨害自由之唯一證據是被
    害人之自白及陳述說手被銬，又云被告用言語恐嚇其要他全家死光光乙事，依被
    害人陳述之自白何以為證。依刑法第一百五十五條證據之證明力，由法院自由判
    斷，故無證據能力，而未經合法調查，顯與事理有違或與認定事實不符之證據，
    不得作為判斷之依據。就本案疑點多處，即以做判決依據，被害人平白空口之述
    ，讓其冤受罪名，故呈請調查：(一)被害人之家屬，均與被告相識，且有造員工資
    料何須以押行過程。(二)被害人亦曾當過被告司機，何以不知被告之車屬何廠牌及
    顏色，證人可為證。(三)被害人空口說被告恐於全家死光光，故法官即以為有證據
    而作為判決。(四)有罪判決應視緣由起因，是因被告所經營之明日之星珠寶公司被
    竊，才被押，又如被告須押他、打他或恐嚇被害人全家，可直接到他家，或直接
    傷其家人即可。(五)被告曾狀請監察院追問珠寶公司失竊結果，然監察院詢問警局
    ，回函提示，在其失竊破壞處之指紋有兩人所有，一位叫張哲銘，一位即被害人
    趙培廷所有，且多達十七枚指紋。又如被害人因心生恐，造於以上不實，而避於
    法律之牽連，又無故嫁罪於被告。然當時辦案的疏失，而沒有速請檢驗指紋，速
    以追贓，將其繩之於法。後經追問查察指紋，才發現有以上兩人之指紋，故如此
    明顯指紋證據，均為受法律之制裁，事理公正何在。故依本案提示疑點重重，且
    均為被害人之意見與自白，及法官推測之詞，應不得為判決之依據，又何來同一
    案件，有兩罪妨害自由之判決等語。
三、按因發見確實之新證據，足認受有罪判決之人應受無罪之判決者得聲請再審，固
    為刑事訴訟法第四百二十條第一項第六款所明定。惟（一）前所謂發見新證據，
    係指該證據當時已經存在，為法院及當事人所不及知，不及調查斟酌，至其後始
    行發見，且就證據本身形式上觀察，固不以絕對不須經過調查程序為條件，但必
    須顯然可認為足以動搖原有罪確定判決，而為受判決人無罪、免訴、免刑或輕於
    原判決所認罪名之判決者為限。此受理聲請再審之最後事實審法院，應就聲請再
    審理由之所謂「新證據」，是否具備事實審判決前已經存在，為法院、當事人所
    不知，事後方行發見之「嶄新性」，及顯然可認足以動搖原有罪確定判決，應為
    無罪、免訴、免刑或輕於原判決罪名之「顯然性」二要件，加以審查，為判斷應
    否准予開始再審之準據（最高法院八十五年度台抗字第三０八號判決參照）。
    （二）次查此所謂「確實之新證據」，係指其證據之本身在客觀上可認為真實，
    勿須經過調查，即足以動搖原判決，使受刑人得受有利之裁判者而言，若在客觀
    上就其之真實性為如何，尚欠明瞭，非經相當之調查，不能辨其真偽，即與確實
    新證據之「確實」含義不符，自難據為聲請再審之理由（最高法院七十年度台抗
    字第一六一號判決參照）。（三）又若判決前已經當事人提出或聲請調查之證據
    ，經原法院捨棄不採者，即非該條款所謂發見之新證據，不得據為聲請再審之原
    因。（最高法院七十七年度台上字第五十五號、七十八年度台抗字第一四五號判
    決參照）。綜上所述，刑事訴訟法第四百二十條第一項第六款所謂發見新證據，
    係指該證據當於事實審法院判決前已經存在，為法院及當事人所不知及調查斟酌
    ，而於判決事後始經發見者而言，該證據之成立並非在判決確定之後始成立，且
    該證據必須毋須經調查程序，或經原法院不採者，並顯然可認為確實足以動搖原
    確定判決，而為受判決人有利之判決者為限。
四、經查本件聲請人即受判決人聲請再審所主張八十六年九月二十一日其珠寶公司失
    竊，所採取之指紋，於案發兩年後，經聲請人狀請監察院檢察署審查鑑定結果，
    為被害人趙培廷所有，其刑事案件追查有不實之處於失竊時即應有比對指紋之結
    果，何以兩年後經監察院追問，方有比對結果，且案發現場所採十七枚指紋中，
    均由破門處所採得，珠寶公司失竊之證據，於破門處所取得之證據可證乙節，惟
    原判決依犯罪事實係認聲請人強押被害人趙培廷至聲請人所搭乘之車牌號碼ＢＮ
    ─五二二八號自用小客車內，載往桃園市○○○街同安親子公園對面之道毅修車
    廠空地，由聲請人毆手毆打趙培廷身體，並質問趙培廷珠寶失竊之事，因趙培廷
    否認竊盜，聲請人乃另行起意與另四名不詳姓名男子共同毆打趙培廷成傷，又出
    言對趙培廷恐嚇稱：「如果你報警，一定殺死你全家‧‧‧」等語，致使趙培廷
    心生畏懼等犯行。上述聲請人主張珠寶公司失竊紀錄及現場有被害人之指紋等情
    ，非但未據聲請人提出任何證據為證，況在客觀上就其之真實性為如何，尚欠明
    瞭，非經相當之調查，不能辨其真偽，就聲請人上開犯罪情節而言，上開證據亦
    不足以認定確實足以動搖原確定之妨害自由判決，而為聲請人有利之判決。即與
    確實新證據之「確實」含義不符，自難據為聲請再審之理由。又聲請人另主張被
    害人趙培廷之家屬與被告相識，趙培廷亦曾當過被告司機，自亦知悉被告之車屬
    何廠牌及顏色，其家屬可為證等語。惟聲請人亦未舉出證人之確實姓名年籍，況
    在客觀上就其之真實性為如何，尚欠明瞭，非經相當之調查，不能辨其真偽，亦
    與確實新證據之「確實」含義不符，自難據為聲請再審之理由。
五、綜上所述；本件聲請人據以聲請再審之理由，因其證據之本身，在客觀上就其之
    真實性為如何，尚欠明瞭，非經相當之調查，不能辨其真偽，即與確實新證據之
    「確實」含義不符，況原法院綜核原審全案卷證，已足認被告應受有罪判決，聲
    請人聲請調查之證據並不足以動搖原有罪確定判決，均難據為聲請再審之理由，
    按之上開規定，應認其聲請再審無理由，爰依刑事訴訟法第四百三十四條第一項
    之規定裁定如主文。
中      華      民      國    九十一    年      五      月      十      日
                              台灣高等法院刑事第十七庭
                                  審判長法  官  陳  正  雄
                                        法  官  許  宗  和
                                        法  官  許  錦  印
右正本證明與原本無異。
如不服本裁定應於收受送達後五日內向本院提出抗告書狀。
                                        書記官  楊  妙  恩
中      華      民      國      九十一  年       五     月       十     日
